【裁判字號】    98,訴,234
【裁判日期】    980410
【裁判案由】    毒品危害防制條例
【裁判全文】
臺灣板橋地方法院刑事判決               98年度訴字第234號
公  訴  人  臺灣板橋地方法院檢察署檢察官
被      告  乙○○
                    （現在臺灣臺北監獄臺北分監執行中）
選任辯護人  法律扶助辯護人  沈昌錡律師
上列被告因違反毒品危害防制條例案件，經檢察官提起公訴（97
年度偵字第28495 號），本院判決如下：
    主  文
乙○○無罪。
    理  由
一、公訴意旨略以：被告乙○○明知海洛因係毒品危害防制條例
    第2 條第2 項第1 款所定之第一級毒品，不得販賣，竟仍基
    於販賣第一級毒品海洛因之犯意，於民國97年5 月24日16時
    許，在臺北縣樹林市○○街10號之全家便利商店前，以新臺
    幣（下同）3 千元之價格，販賣海洛因1 包（毛重：0.41公
    克、淨重：0.21公克）予丙○○施用。嗣丙○○為警查獲施
    用毒品，向警察供述毒品來源，經警循線於97年6 月12日20
    時40分許通知被告到案說明，始悉上情。因認被告涉有毒品
    危害防制條例第4 條第1 項之販賣第一級毒品罪嫌。
二、按犯罪事實應依證據認定之，無證據不得認定犯罪事實，刑
    事訴訟法第154 條第2 項定有明文。次按認定犯罪事實，所
    憑之證據，雖不以直接證據為限，間接證據亦包括在內，然
    無論直接或間接證據，其為訴訟上之證明，須於通常一般之
    人均不致於有所懷疑，而得確信其為真實之程度者，始得據
    之為有罪之認定，倘其證明尚未達到此一程度，而有合理性
    懷疑之存在時，即無從為有罪之認定，最高法院76年台上字
    第4986號著有判例。再按施用毒品者所稱其向某人買受毒品
    之指證，不得作為有罪判決之唯一證據，仍須調查其他必要
    之證據，以察其是否與事實相符。良以毒品買受者之指證，
    依毒品危害防制條例第17條之規定，供出毒品來源而破獲者
    ，得減輕其刑，其憑信性於通常一般人已有所懷疑，縱自形
    式上觀察，並無瑕疵，其真實性仍有待其他必要證據加以補
    強。所謂必要之補強證據，固不以證明販賣毒品犯罪構成要
    件之全部事實為必要，但以與施用者之指證具有相當之關聯
    性，經與施用者之指證綜合判斷，已達於通常一般人均不致
    有所懷疑，而得確信施用者之指證為真實者，始得為有罪之
    認定，最高法院97年度台上字第213 、1289號判決意旨參照
    。末按認定犯罪事實應依證據，為刑事訴訟法所明定，故被
    告否認犯罪事實所持之辯解，縱屬不能成立，仍非有積極證
    據足以證明其犯罪行為，不能遽為有罪之認定，最高法院亦
    著有30年上字第1831號判例可循。
三、檢察官認被告乙○○涉有前開販賣第一級毒品予丙○○之犯
    嫌，無非係以證人丙○○於警詢及偵查中之證詞、另案扣得
    之海洛因1 包及臺灣板橋地方法院檢察署97年度毒偵字第47
    82號起訴書（即丙○○被訴違犯施用第一級毒品罪責者）、
    行動電話門號之通聯紀錄暨光碟、說明相關地緣關係之地圖
    等證據資料為憑。訊據被告固已坦承伊綽號為阿龍，且於97
    年5 月24日曾使用行動電話門號0000000000號與丙○○所使
    用之行動電話門號0000000000號聯絡，並於當日15、16時許
    ，與丙○○在臺北縣樹林市○○街10號之全家便利商店旁見
    面，當場丙○○交付3 千元予伊等情不諱，惟仍堅決否認有
    何販賣第一級毒品予丙○○之情，辯稱：伊從來沒有賣過毒
    品給他人，當天丙○○是拿3 千元還伊，他是在前2 、3 天
    跟伊借的，後來他有打電話給伊說他當天過沒多久就被警察
    抓，他懷疑就是伊報警抓他，所以把伊供出來，但實際上不
    是伊賣海洛因給丙○○的，而先前否認使用行動電話門號00
    00000000號，是因為警察說有人用這支電話跟伊買毒品，伊
    會怕才否認等語，經查：
（一）辯護人於本院準備期日時，已爭執證人丙○○於警詢時之
      證述均屬傳聞證據不具證據能力，而依刑事訴訟法第159
      條第1 項規定，該部分證詞原則上即不得作為證據，且檢
      察官亦未舉證釋明本件丙○○於警詢時之證詞具有刑事訴
      訟法第159 條之2 所定較審判中為可信之特別情況（即從
      客觀上之環境或條件等情況加以觀察，有足以取代審判中
      反對詰問之可信性保證者），亦查無刑事訴訟法第159 條
      之3 規定所列得例外作為證據之情形，是丙○○於警詢時
      之證述，自皆無作為積極證明被告有罪之證據能力（惟仍
      具有消極彈劾丙○○本身前後證詞可信性之資格）。另辯
      護人雖主張丙○○於偵查時之證述，因同屬傳聞證據，亦
      抗辯不具證據能力云云，惟丙○○此部分證述雖同屬被告
      以外之人於審判外之言詞陳述，然檢察官於當次開庭時，
      已將庭訊過程錄成光碟，並由丙○○簽立結文附卷，尚查
      無有何違法取供之跡證，難認存有顯有不可信之情況，且
      於本院審理期日時，被告及辯護人復已在庭賦予得行使詰
      問丙○○之機會，是本院依刑事訴訟法第159 條之1 第2
      項規定，認丙○○於檢察官訊問時之證述仍具有證據能力
      ，合先敘明。
（二）證人丙○○於97年5 月24日本身遭查獲當日第一次警詢時
      ，證稱：扣案海洛因是當天16時許，在樹林市○○街全家
      超商前，以3 千元向1 名年籍不詳綽號阿龍的男子購買，
      都是阿龍打手機給我的，但無顯示電話號碼，我不知道阿
      龍現住何處，沒辦法聯絡到場說明，阿龍身材特徵瘦瘦的
      留平頭云云；然距第一次警詢筆錄結束經過5 分鐘後，丙
      ○○於同日第二次警詢時，旋改稱：我都撥打行動電話00
      00000000號給編號七照片中的乙○○購買海洛因，因為我
      不知道綽號阿龍男子詳細年籍叫乙○○，是警方調閱照片
      供我指認後才知道的云云，然就此觀諸卷附指認犯罪嫌疑
      人紀錄表內容，雖有多名被指認人之照片留有平頭，惟被
      告乙○○之照片則留有長髮，足見丙○○就販毒者之髮型
      特徵及究係何人主動撥打電話聯絡部分，於警詢前後所述
      已有矛盾之情；又丙○○於檢察官訊問時，先後證稱：「
      （問：被告有無於97年5 月24日16時許，在臺北縣樹林市
      ○○街○ 段65號前，交付海洛因毛重0.41公克、淨重0.21
      公克給你？）沒有。」、「（問：為何你於97年5 月24日
      16時45分，在樹林分局樹林派出所警詢時說乙○○有在上
      開時地交付該包海洛因給你？）我當時是有這樣講，但是
      我是說阿龍，我不知道阿龍是不是乙○○。」、「（問：
      當天是阿龍在前開時地交給你？）不是，是阿龍叫1 名不
      詳姓名之男子交付給我的。」、「（問：為何你於警詢時
      指認阿龍就是乙○○？）我之前有看過乙○○，只是我不
      知道阿龍就是乙○○，是警察給我看過照片，我才知道阿
      龍就是乙○○。」、「（問：當天在前開時地是否是阿龍
      親手把該包毒品交給你？）是乙○○親手交給我的，該址
      是全家便利商店。」云云，而於本院審理期日時，丙○○
      復再改稱：我沒有於97年5 月24日16時在樹林市○○街10
      號之全家便利商店前跟被告買3 千元的海洛因，當天我是
      還被告錢，我是在2 天前在便利商店旁邊的廟跟他借的。
      之前是警察拿照片給我，叫我要指認被告，警察跟我說等
      一下拿照片給我看，我就說是就好了，也是警察提供照片
      給我看之後，我才知道警察要我提供被告的行動電話。後
      來是因為檢察官跟我說我在警詢時是這樣講的，且我想說
      可能是被告報警察抓我的，所以才會指認被告，檢察官訊
      問時，我回答是被告親手交毒品給我的部分是虛偽不實，
      是為了要報復。我被查到時，身上的毒品重量一般只要1
      、2 千元等語。綜觀證人丙○○前開各次證詞，可知其就
      被告於案發當日究有無販賣交付第一級毒品乙情，實不斷
      變異前詞，甚且於本院審理時尚供認涉犯偽證罪嫌明確，
      故僅依丙○○於檢察官訊問時之證述（其警詢所證部分尚
      無證據能力，已如前述），顯難逕認被告確有販賣交付海
      洛因予丙○○之犯行。從而，丙○○於案發當日雖另為警
      查扣海洛因1 包，此有扣押筆錄暨扣押物品目錄表、交通
      部民用航空局航空醫務中心毒品鑑定書等件在卷可參，然
      公訴人既未提出其他證據足證該包海洛因確係由被告轉手
      交付予丙○○者，自同難單依丙○○所述，即得據以推論
      該扣案海洛因與被告有何關聯。
（三）另證人即警員黃祥賓於本院審理時，證稱：我當時是在執
      行巡邏勤務，在樹林市○○街看到丙○○，有看到他在超
      商門口跟1 個人見面，但我沒有辦法辨識那個人是誰，因
      為那個人有戴全罩式安全帽，丙○○是騎機車到便利商店
      等人，另1 個男子騎機車過來，不到5 秒就走了，沒有記
      下另1 個騎機車到便利商店男子的車牌號碼。我回派出所
      的時候有問丙○○毒品是跟誰買的，他跟我說是跟阿龍買
      的，我就問丙○○阿龍是否是被告，並調刑事索引照片給
      他看，他就跟我說是跟被告買的。被告的行動電話號碼是
      丙○○自己說的，但我沒有請丙○○再打電話給被告聯絡
      購買海洛因的事，也沒有對被告作進行搜索等任何後續動
      作，就只有通知被告到所說明等語明確，由此可知證人黃
      祥賓就有關被告涉有販賣海洛因犯嫌部分，全係聽聞自丙
      ○○之供述內容，並無查得其他可資補強丙○○證詞具有
      憑信性之積極證據甚明。
（四）再依卷附之台灣大哥大電信公司通聯紀錄資料顯示，證人
      丙○○所使用之行動電話門號0000000000號，雖曾先後於
      97年5 月24日當天10時47分2 秒、10時47分22秒、15時53
      分50秒、15時54分20秒、15時54分42秒撥打電話予被告所
      使用之門號0000000000號聯絡，然查前開通聯紀錄資料既
      無丙○○與被告間實際通話之內容可資參酌，自難遽予認
      定渠等通話與買賣海洛因之事有關。況丙○○於當日撥打
      電話予被告時間前後，亦曾以前開門號與具有毒品前科紀
      錄之林良國所使用之行動電話門號0000000000號頻繁通話
      達十餘次，業據證人即林良國之父甲○○於本院審理時證
      述在卷，並有台灣大哥大申請人門號資料1 份附卷可稽，
      是丙○○於案發當日聯絡接觸之對象既非僅有被告，自無
      從將渠等單純電話通聯之事證，援引作為被告犯有販賣第
      一級毒品之佐證。末查，被告前於警詢及檢察官訊問時，
      固曾矢口否認於案發當日使用行動電話門號0000000000號
      與丙○○聯繫或見面之情，然被告於本院準備程序之始，
      即已主動坦白供稱當天確有與丙○○聯絡見面等情無訛，
      且被告於偵查階段係以涉犯販賣第一級毒品罪嫌接受調查
      訊問，另證人黃祥賓於本院審理時，復證稱請被告到場當
      天有先壓制其身體之情無訛，故被告為避免無端遭檢警實
      施強制處分或訴追重罪，遂完全否認與丙○○間有何牽連
      ，核與常情尚無相違之處，而本件如前述既查無積極佐證
      可得認定丙○○於檢察官訊問時指證被告之情確屬真實，
      自不能以被告曾經辯解之內容與事實不符，即得反證認被
      告其餘所辯均無可採。
四、綜上所述，本案除警方未曾查獲任何與被告乙○○販賣第一
    級毒品直接相關之毒品、物品外，遍查全卷，亦僅有證人丙
    ○○前後互不相符之證詞可資證明被告涉犯販賣海洛因罪嫌
    ，尚無法使本院達到得確信其所證係屬真實之程度，是依首
    揭刑事訴訟法規定及最高法院裁判意旨，檢察官既無法充分
    舉證證明被告有起訴書所載販賣第一級毒品之犯行，自應諭
    知被告無罪之判決。
據上論斷，應依刑事訴訟法第301 條第1 項，判決如主文。
本案經檢察官陳豐年到庭執行職務。
中    華    民    國    98    年    4     月    10    日
                刑事第十八庭  審判長法  官  曾 正 耀
                                    法  官  林 鈺 琅
                                    法  官  張 兆 光
上列正本證明與原本無異。
如不服本判決，應於判決送達後10日內敘明上訴理由，向本院提
出上訴狀 (應附繕本) ，上訴於臺灣高等法院。其未敘述上訴理
由者，應於上訴期間屆滿後20日內向本院補提理由書「切勿逕送
上級法院」。
                                    書記官  曹 秋 冬
中    華    民    國    98    年    4     月    10    日


司法院資訊處製作；財團法人民間司法改革基金會備份。
